【裁判字號】    90,上更(一),503
【裁判日期】    901205
【裁判案由】    毒品危害防制條例
【裁判全文】
臺灣高等法院臺南分院刑事判決          九十年度上更(一)字第五三號    Ｃ
      上  訴  人
      即  被  告  丙  ○  ○
      指定辯護人  公設辯護人  乙  ○  ○
右上訴人因違反毒品危害防制條例案件，不服臺灣嘉義地方法院八十八年度訴字第三
七號中華民國八十八年四月十五日第一審判決（起訴案號：臺灣嘉義地方法院檢察署
八十七年度偵字第七六八號），提起上訴，判決後由最高法院第一次發回更審，本
院判決如左：
      主      文
原判決撤銷。
丙○○連續販賣第二級毒品，處有期徒刑柒年陸月。扣案之第二級毒品安非他命驗餘
淨重拾陸點壹參玖伍公克，沒收銷燬之。販賣第二級毒品所得新臺幣壹萬伍仟元沒收
，如全部或一部不能沒收時，以其財產抵償之。
      事      實
一、丙○○意圖營利，並基於販賣麻醉藥品安非他命之概括犯意，先後於民國（下同
    ）八十七年一、二、三月中旬某日，在嘉義縣朴子市○○○路內厝段路旁，各以
    新臺幣（下同）五千元之代價，連續販賣當時法令列為麻醉藥品管理之安非他命
    予戊○○三次；又續前開犯意，於八十七年十二月六日十七時許，在彰化縣鹿港
    鎮某加油站前，以二萬元之代價，向一名不詳姓名年籍綽號「阿德」之成年男子
    販入數量不詳而當時改列為第二級毒品管理之安非他命，伺機出售圖利，復於八
    十七年十二月九日，去電詢問戊○○是否願意購買二萬元數量之安非他命，因斯
    時戊○○已決心戒除施用安非他命惡習，不堪其擾乃佯稱願意購買等語，雙方約
    定於八十七年十二月九日晚上十一時三十分許，在嘉義縣朴子市朴子橋北端交易
    ，戊○○旋即向警方報案。嗣於八十七年十二月九日晚上十一時四十五分許，丙○○至上開地點欲進行交易之際，為警當場查獲，並扣得丙○○所有之安非他命
    一包淨重十六點三零零一公克（取樣零點一六零六公克，餘重十六點一三九五公
    克）。
二、案經嘉義縣警察局朴子分局報告臺灣嘉義地方法院檢察署檢察官偵查起訴。
      理      由
一、訊據上訴人即被告丙○○固坦認扣案之安非他命為其於八十七年十二月六日十七
    時許，在彰化縣鹿港鎮加油站向一名綽號「阿德」之成年男子所購得，惟矢口否
    認有何販賣安非他命之犯行，辯稱：八十七年十二月九日查獲當時，與戊○○才
    認識一個多月，之前於八十七年一、二、三月間，並不認識戊○○，更沒有賣安
    非他命給他，查獲當晚，我本來在彰化，戊○○打電話給我，而我也要回高雄，
    他約我在他朴子住家附近見面，我不知道他打電話給我作何事，查獲的安非他命
    是我於八十七年十二月六日十七時許，在彰化縣鹿港鎮加油站前向「阿德」買的
    ，是我自己要施用的，不是要賣給戊○○的云云。惟查：
  (一)右揭犯罪事實，已據證人戊○○於警訊及初次偵查中證述：因我有事至朴子派出
    所報案，有人向我兜售第二級毒品安非他命，我自願配合警方查緝毒品，是一名
    男子丙○○打電話與我聯絡，詢問是否要購買第二級毒品安非他命，我並不想購
    買，他於今日（即八十七年十二月九日）再向我兜售推銷，雙方約定八十七年十
    二月九日下午二十三時三十分許，在朴子市朴子橋北端交易一包安非他命，價格
    為二萬元，我即向警方報案，查緝毒販，以免再危害社會治安，我曾向丙○○購
    買過三次安非他命，第一次於八十七年一月中旬，第二次於八十七年二月中旬，
    第三次於八十七年三月中旬，均是在朴子市○○○路內厝路旁，均約下午二十二
    時至二十三時，每次交易安非他命一包五千元，三月買完就沒再聯絡，到十二月
    他又來找我買，我說我沒再吸食了，但他一直打電話給我，說要賣我便宜，他跟
    我說要來，我覺得很困擾，才去報警，警方查獲的丙○○確實就是販賣安非他命
    給我的人無訛，我願意出面當場指證是丙○○販賣安非他命等語綦詳（見警卷第
    四頁正面、反面、第五頁正面、反面、偵查卷第二十六頁反面、第二十七頁正面
    、反面），而證人戊○○與被告案發當時並無任何怨隙仇恨及金錢糾紛，此亦為
    證人戊○○與被告於警訊及本院審理中所同認（見警卷第二頁正面、第五頁反面
    、本院九十年十一月二十八日審判筆錄），則證人戊○○當無甘冒偽證罪責，杜
    撰事實惡意設詞攀誣被告之理。雖證人戊○○嗣於本院上訴審及本院上更一審調
    查中翻異前詞，於本院上訴審調查中改稱：我只見過丙○○一次，我不是向丙○○買安非他命，以前說買三次，是警方在警訊筆錄寫好叫我簽名，偵訊筆錄是警
    方叫我這麼說的，我是向一名住大林，不知姓名的人買的，丙○○被警方抓到不
    是我約他的，我猜想是別人派丙○○送來，查獲當時丙○○和我都下車，要吃早
    點，他尚未交東西給我，我也未交錢，警方就上前抓人云云（見上訴審卷第四十
    六頁正面、反面）；復於本院上更一審調查中改稱：我是向台中一位綽號「土雞
    」買安非他命，丙○○有和「土雞」到我家二次，我是向丙○○的老大「土雞」
    買安非他命三次，本件是「土雞」打電話給我，我再去報警的云云（見本院九十
    年十一月七日訊問筆錄），然觀以證人戊○○於本院上訴審及本院上更一審調查
    中之二次證詞，不僅相互矛盾且漏洞百出，且本案為警查獲時點係八十七年十二
    月九日二十三時四十五分，此為被告與證人戊○○於警訊中所自承（見警卷第一
    頁反面、第四頁反面），並有現場查獲照片、被告國民身分證正反面影本及被告
    刑案資料作業—個別查詢畫面等件附卷可憑，衡情，豈有可能如證人戊○○所稱
    該時深夜時分其二人係要下車吃早點？顯見證人嗣後此部分所述，當屬信口雌黃
    ，隨口胡謅，已難令本院加以信憑。再據案發當時製作證人戊○○警訊筆錄之警
    員即證人甲○○於本院上更一審調查中到庭結證稱：八十七年十二月十日戊○○
    之警訊筆錄是由我製作，是我們主管丁○○向我們說有人在朴子橋北端交易毒品
    ，主管帶隊捉毒犯，在八十七年十二月九日二十三時四十五分時捉到丙○○及戊○○，我在訊問戊○○時，他說該線索是由他提供的，我也有向我主管查證，主
    管說是戊○○密報的，戊○○之警訊筆錄是捉他回來時才問的，筆錄內容都是戊○○自己講出來的，我們在訊問時，丙○○及戊○○都在我們派出所辦公室內，
    並沒有像戊○○所說，他的警訊筆錄是警方寫好以後叫他簽名，還有筆錄內容是
    警方叫他這樣說，我不認識戊○○，不知道戊○○為何這樣說等語（見本院九十
    年十月十五日訊問筆錄）；另證人即警員丁○○於本院上更一審調查中亦到庭結
    證稱：是戊○○親自到派出所向我報案說有人要賣安非他命給他，我們依據戊○○所說的時間及地點，帶了五、六名警員埋伏，之後所查獲到的就是丙○○，當
    時在丙○○身上查獲到約十八點二公克安非他命等語（見本院九十年十一月七日
    訊問筆錄），而衡以證人甲○○、丁○○均係嘉義縣警察局所屬警員，平日職司
    刑事犯罪偵防工作，自應對民眾之報案秉公處理，以維社會治安及民眾安全，況
    證人甲○○、丁○○與證人戊○○、被告間均宿無怨隙，且本案又係證人戊○○
    主動向警方報案，警方始循線查獲被告等情，則證人甲○○、丁○○又豈會恣意
    捏造事端栽贓被告有販賣毒品與證人戊○○之理！是以證人甲○○、丁○○之證
    述應屬可採，堪認證人戊○○於警訊中之證述當係出於任意性，而非出於強暴、
    脅迫、利誘、詐欺、違法羈押或其他不正之方法之證述，而證人戊○○於警訊及
    初次偵查中之前開證述，核與證人證人甲○○、丁○○之上開證述情節大致相符
    ，更徵證人戊○○於警訊及初次偵查中之前開證述應屬可採。至證人戊○○於本
    院上訴審及本院上更一審調查中二次翻異前詞之證述，除如上所述查獲當時其二
    人係要吃早餐等云，與常情有悖而不足採外，另衡情以觀，證人戊○○是否尚因
    礙於情面，抑或為被告脫免所涉販賣毒品罪責以求自保，而使其證述前後不一而
    降低法院之採信程度，是以本院認證人戊○○此二次翻異前詞之證述，均應屬事
    後迴護被告之詞，殊無足採。
  (二)被告雖於本院上訴審調查中辯以：查獲當晚，我本來在彰化，是戊○○打電話給
    我云云。然據被告於警訊中先辯稱：戊○○於八十七年十二月八日十六時許打電
    話給我，約我於八十七年十二月九日二十三時四十五分，在朴子橋北端見面，戊○○見面後便叫我一起去一個地方吸食安非他命後便被警方查獲云云（見警卷第
    二頁正面）；復於偵查中辯稱：查獲當晚，我要回高雄，戊○○打大哥大給我，
    當時我開車在高速公路斗南路段，才順道過來云云（見偵查卷第八頁正面），觀
    以被告此部分所辯證人戊○○究竟係何時與被告聯繫，前後辯述矛盾不一，已難
    令本院加以採信。再被告另辯以：八十七年十二月九日查獲當時，與戊○○才認
    識一個多月，我是八十七年十月才認識他，之前於八十七年一、二、三月間，並
    不認識戊○○，更沒有賣安非他命給他，查獲當晚，是戊○○打大哥大給我，當
    時我開車在高速公路斗南路段，才順道過來，我不知道他找我做何事云云（見偵
    查卷第八頁正面、反面、原審卷第二十七頁反面、上訴卷第二十頁正面），然衡
    諸常情，果如被告所言，被告與證人戊○○於案發當時既交情淺薄，何以被告接
    到證人戊○○打來相約在午夜時分，不知所云之邀約電話，便「恰巧」攜帶如此
    大量安非他命前往一位泛泛之交所邀約，但不知所為何事之會面？又被告於本院
    上更一審調查中坦承「曾經和綽號阿州的男子到過戊○○家一次，其餘二次都是
    我自己去的」等語（見本院九十年十一月二十日訊問筆錄），顯見被告先前曾經
    到過戊○○家三次，則被告與證人戊○○之間已係極熟識之人，不可能在經警查
    獲時僅認識一個月，顯見被告此部分所辯，亦與常情有悖，殊無可採，此外，自
    難期待被告往後所供述其與證人戊○○相識之正確時點，蓋此點乃關係被告是否
    涉有前三次之販賣安非他命犯行，其自無自證重罪之理！是以本院採擇證人戊○○於警訊及初次調查中之證述，依經驗及論理法則之判斷下，認被告與證人戊○○相識應早於八十七年一月間以前等情堪以採信。
  (三)再本案現場查獲被告所有之疑似安非他命白色晶體，經送憲兵司令部刑事鑑識中
    心鑑驗結果認：「顆粒中含有甲基安非他命成份，送驗顆粒淨重十六點三零零一
    公克，取樣零點一六零六公克（已鑑析用罄），餘十六點一三九五公克」等情，
    此有該中心所出具之八十八年一月六日綱得字第一七三五四號鑑驗通知書一份
    附卷可參，是以該白色晶體確屬安非他命無訛，被告雖辯以所攜帶之安非他命供
    己施用云云，惟以案發當時被告身上竟攜帶如此龐大數量安非他命，顯與常情有
    違，復觀以安非他命物稀價昂，取得不易，且為政府嚴予查緝取締之違禁物，而
    非法販賣安非他命之刑責甚重，凡非法販賣安非他命者苟無利潤可圖，衡情應無
    甘冒被查緝法辦重刑之危險而無端平價供應他人，基上說明，堪認本件被告販入
    安非他命之價格必較販出之價格低廉，或以同一價格而減少安非他命之份量，而
    有從中賺取差額利潤圖利之意圖及事實，此應屬合於論理法則且不違背社會通常
    經驗之理性判斷，且被告與證人戊○○彼此並無特殊之交情，苟被告買賣間無利
    潤可圖，則被告縱使至愚亦無甘冒被移送法辦之危險，平白從事非法販賣之理，
    是被告應係攜帶該安非他命販賣予證人戊○○，且從中必有賺取利潤等情堪以認
    定，其有營利之意圖灼然甚明。
  (四)又被告雖要求調閱八十七年十二月間與證人戊○○間之電話通聯紀錄、請求查證
    綽號「阿正」之不詳姓名年籍之成年男子及要求與證人戊○○當面對質等云。惟
    被告與證人戊○○於案發當時確有以電話聯繫，且本院採擇證人戊○○於警訊及
    初次偵查中之證述已如前述，經核尚無從以被告之電話通聯記錄而為有利被告之
    認定，況通聯電話紀錄迄今已逾保存期限，亦無從再調閱；又被告與證人戊○○
    究竟相識於何時，因證人戊○○嗣後所述亦屢次更替，均難期其二人能確實提供
    相識時點及綽號「阿正」之不詳姓名年籍之成年男子以供查證，且本院上更一審
    認定其二人相識時點應於八十七年一月間以前，亦如前所述，被告此部分請求調
    查之證據，核無必要；又證人戊○○之證詞自上訴審調查以後至本院上更一審調
    查中均屢次更替，矛盾不一，於每次訊問後益見模糊，已難期被告與證人戊○○
    當面對質以發現真實之可能性，且本院採擇證人戊○○於警訊及初次偵查中之證
    述亦已如前所述，被告此部分請求調查之證據，經核亦無必要，均併此敘明。
  (五)綜上所述，被告前開所辯，要屬空言避就推諉圖卸之詞，殊無可採。本件事證已
    臻明確，被告犯行洵堪認定，應予依法論科。
二、按安非他命係毒品危害防制條例第二條第二項第二款所稱之第二級毒品；次按連
    續數行為而犯同一之罪名者，以一罪論，刑法第五十六條定有明文，則當連續犯
    罪之際，遇刑法有變更時，其一部涉及舊法，一部涉及新法者，即應依最後行為
    時之法律處斷（最高法院二十九年上字第三八六六號著有判例可參），查麻醉藥
    品管理條例第十三條之一第二項第一款之販賣麻醉藥品安非他命罪，業已經修正
    納為毒品危害防制條例第四條第二項之販賣第二級毒品罪，而被告前開連續販賣
    安非他命之犯行，最後一次販賣之時間為八十七年十二月九日，係在毒品危害防
    制條例公布施行（八十七年五月二十日公布施行，並於同月二十二日生效）之後
    ，是依前揭法條及判例意旨，自應依新法論處，尚不生新舊法比較之問題，附此
    敘明。又所謂販賣行為，並不以販入之後復行賣出為成立要件，祇須以營利之目
    的，將安非他命予以販入或賣出，有一此行為，其犯罪即經完成（最高法院二十
    五年非字第一二三號判例、六十七年台上字第二五號判例及八十四年台上字
    第五六四七號裁判可參），此與「意圖販賣而持有」所指之「意圖販賣」乃以意
    圖營利販入以外之原因而持有者（如因他人之贈與或寄藏而持有，嗣後始意圖販
    賣而持有）不同，是以被告最後一次既以販賣圖利之意思販入安非他命，並主動
    聯繫證人戊○○並約定時間、地點及議定價格以販出圖利，雖至上開約定地點尚
    未交貨之際，即為警當場查獲，然此仍與警方誘捕情形尚屬有別，仍屬犯罪既遂
    。核被告所為，係犯毒品危害防制條例第四條第二項之販賣第二級毒品罪。被告
    持有第二級毒品安非他命之低度行為，應被販賣之高度行為所吸收，不另論罪。
    被告先後四次販賣安非他命之犯行，時間緊接，犯罪構成要件相同，顯係基於概
    括犯意反覆為之，應依連續犯之規定論以一罪，並就其法定本刑有期徒刑部分依
    法加重其刑，法定本刑無期徒刑部分，依法不得加重。又被告所犯販賣第二級毒
    品罪之最後一次販賣時間距離上一次販賣時間雖有九月之隔，惟對販賣對象同一
    ，標的物相同，應係基於概括犯意反覆為之，始合常理，屬連續犯，應從一重處
    斷，公訴意旨認被告非基於概括犯意所為，而係數罪併罰關係，尚有未洽；再被
    告最後一次販賣第二級毒品之犯行，仍屬犯罪既遂，已如前述，公訴意旨此部分
    認係犯罪未遂，亦有未洽，均併此敘明。
三、原審因認被告上開犯行罪證明確，予以判處被告丙○○連續非法販賣化學合成麻
    醉藥品，處有期徒刑五年四月；又販賣第二級毒品未遂，處有期徒刑五年，扣案
    之第二級毒品安非他命淨重十六點三零零一公克（取樣零點一六零六公克，餘重
    十六點一三九五公克），沒收銷燬之。應執行有期徒刑九年，扣案之第二級毒品
    安非他命淨重十六點三零零一公克（取樣零點一六零六公克，餘重十六點一三九
    五公克），沒收銷燬之，固非無見。惟查，(一)被告最後一次販賣時間距離上一次
    販賣時間雖有九月之隔，惟對販賣對象同一，標的物相同，應係基於概括犯意反
    覆為之，始合常理，原審疏未詳查，遽將之切割為二，認係個別起意而予併罰，
    即有未洽(二)被告最後一次販賣第二級毒品之犯行，仍屬犯罪既遂，已如前述，原
    審亦未詳查，將之逕認為犯罪未遂，亦有未洽(三)查麻醉藥品管理條例第十三條之
    一第二項第一款之販賣麻醉藥品安非他命罪，業已經修正納為毒品危害防制條例
    第四條第二項之販賣第二級毒品罪，而被告前開連續販賣安非他命之犯行，最後
    一次販賣之時間為八十七年十二月九日，係在毒品危害防制條例公布施行之後，
    已如前述，自應適用新法，尚不生新舊法比較問題，原審未予詳查，將之認有適
    用新舊法之比較，而認被告前三次之販賣安非他命犯行，予以適用麻醉藥品管理
    條例，亦有未洽(四)原審未將被告前三次販賣安非他命所得依毒品危害防制條例第
    十九條第一項規定宣告沒收，如全部或一部不能沒收時，以其財產抵償之，亦有
    違誤，被告上訴意旨猶執前詞，否認犯罪，徒陳詞指摘原判決不當，雖無可取，
    然原判決既有可議，自應由本院將原判決撤銷改判。爰審酌被告年輕力壯，不思
    奮發向上，循合法途徑獲得財富，竟販賣戕害身心之安非他命獲利，危害社會風
    氣甚鉅，嚴重斲傷社會善良風俗，犯後猶飾詞圖卸，矢口否認犯行，態度難謂良
    好，惟販賣所得非鉅等一切情狀，量處如主文所示之刑，以示懲儆。又扣案之第
    二級毒品安非他命淨重十六點三零零一公克（取樣零點一六零六公克，餘重十六
    點一三九五公克），應依毒品危害防制條例第十八條第一項前段規定，不問屬於
    犯人與否，宣告沒收併銷燬之；另被告連續三次販賣第二級毒品安非他命予證人
    戊○○，每次所得五千元，合計所得一萬五千元，雖未扣案，仍應依毒品危害防
    制條例第十九條第一項規定宣告沒收，如全部或一部不能沒收時，因係現款，故
    應以其財產抵償之。至鑑驗所耗損之毒品，既已滅失，爰不另為沒收銷燬之諭知
    ，附此敘明。
四、又被告因原審判決適用法條不當撤銷，依刑事訴訟法第三百七十條但書之規定，
    本院自得諭知較重於原審判決之刑，併此敘明。
據上論斷，應依刑事訴訟法第三百六十九條第一項前段、第三百六十四條、第二百九
十九條第一項前段、第三百七十條但書，毒品危害防制條例第四條第二項、第十八條
第一項前段、第十九條第一項，刑法第十一條前段、第五十六條，判決如主文。
本案經檢察官楊治宇到庭執行職務。
中    華    民    國      九十      年      十二      月      五        日
                                  臺灣高等法院臺南分院刑事第六庭
                                      審判長法官  楊    明    章
法官  戴    勝    利
                                            法官  顏    基    典
右正本證明與原本無異。
如不服本判決，應於判決送達後十日內向本院提出上訴狀，其未敘述理由者並應於提
出上訴狀後十日內向本院補提理由書（應附繕本)。
                                      法院書記官  呂    嘉    文
中    華    民    國      九十      年      十二      月      六        日
附錄法條：
毒品危害防制條例第四條
製造、運輸、販賣第一級毒品者，處死刑或無期徒刑；處無期徒刑者，得
併科新台幣一千萬元以下罰金。
製造、運輸、販賣第二級毒品者，處無期徒刑或七年以上有期徒刑，得併
科新台幣七百萬元以下罰金。
製造、運輸、販賣第三級毒品者，處五年以上有期徒刑，得併科新台幣五
百萬元以下罰金。
製造、運輸、販賣專供製造或施用毒品之器具者，處一年以上七年以下有
期徒刑，得併科新台幣一百萬元以下罰金。
前四項之未遂犯罰之。


司法院資訊處製作；財團法人民間司法改革基金會備份。
